【裁判字號】    96,再易,8
【裁判日期】    980403
【裁判案由】    再審之訴
【裁判全文】
臺灣新竹地方法院民事裁定               96年度再易字第8號
再審原告    乙○○
即聲請人
再審被告    龍庭大樓公寓大廈管理委員會
即相對人
法定代理人  甲○○
上列當事人間給付管理費事件，再審原告對於本院於民國95年10
月11日所為94年度簡上字第83號確定判決，提起再審之訴，及對
於本院96年3 月12日所為之95年度再易字第5 號、於96年5 月24
日所為之96年再易字第2 號、96年7 月18日所為之96年再易字第
5 號確定裁定聲請再審，本院裁定如下：
    主      文
再審之訴及再審之聲請均駁回。
再審訴訟費用及聲請程序費用均由再審原告負擔。
    事實及理由
一、本件再審之訴及再審聲請之意旨略以：依據大法官釋字第17
    7號解釋之旨，確定判決消極的不適用法規顯然影響裁判者
    ，自屬民事訴訟法第496條第1項第1款所定適用法規顯有錯
    誤範圍，而得以再審。本院上開確定判決及裁定有如下事由
    依民事訴訟法第496條第1項第1、5、11、12、13款之各項再
    審事由提起本件再審：
(一)、95年度再易字第5 號再審判決係明載「如對本判決上訴....
    ．20日內向本院提出上訴狀」，因此再審原告提起上訴狀已
    有不服之表示，嗣後書記官更正錯誤再審原告也改為再審之
    訴，皆在法定期內，並無錯誤，判決書記載錯誤，自應俟更
    正方發生指示法定效力，再行處理下一步驟之程序，非前審
    所述「殊難因此即謂該判決得為上訴」，前案以逾30日有效
    期限作為駁回裁定顯有誤會。
(二)、再審被告並無法定代理人之權，第一次區分所有權人會議於
    民國85年1 月5 日召開，第二次區分所有權人會議於86年1
    月15日召開，已逾1 年期限達10日，第三次區分所有權人會
    議在87年3 月25日召開，更逾1 年之法定期限達3 個月以上
    ，依據內政部函釋，管理委員會主任委員超過一年之任期視
    同解任，自無召集權，召開區分所有權人會議之會議決議自
    始無效，因此而後所召集之歷屆區分所有權人會議皆不生效
    力（最高法院28年度上字第1911號判例），無從取得合法之
    法定召集權，因此不僅系爭組織依法無效，也非合法之法定
    代理人，連所有會議決議管理費之徵集使用、起訴等決議皆
    屬依法自始不生效力，無待法院判決，因此再審被告以往對
    再審原告所有的法律行為皆為非法，而自始就無效，再審被
    告無法定代理人之權，此為新事由，前審竟不察。
(三)、再審被告組織之第一次區分所有權人會議，無主席也無紀錄
    ，也無主席依規需查對人身份之可能，無委託書，無主席簽
    名，已無一般正式會議基本條件，更遑論公寓大廈管理條例
    第26、27、31、32、35條之適法，此為前各審消極不適用法
    令之違法，「無召集權人所召集之會議，自始不生效力，無
    待法院判決」，建國公司為起造人之一，未經其他起造人推
    舉，未取得召集權，自始不生效力，既然不待法院判決，自
    不待他人舉發之時效，即與一般開會未依章程之舉發時效不
    同（最高法院70年度台上字第2235號裁判意旨參照）。
(四)、傅政敏冒簽傅黃美惠之名代為出席，原審即前再審皆不察，
    委託書不僅必須保存，其內容也需得為適法之認定，實不容
    原審採用證人證稱「應該有委託書」為實際沒有委託書的有
    委託書之證明。此違公寓大廈管理條例第29條、第32條之規
    定，以上皆屬消極不適用法令或明顯違法。
(五)、第一審法官不准再審原告反訴之當庭裁定未見於裁判書，二
    審及各再審皆不理會，再審原告因急性肝炎請假，急性肝炎
    通常可在3 至6 個月治癒，有2-3 成會轉化成慢性，原審不
    准1 個月的假實違人性，應准再審。
(六)、系爭大樓有多項缺失，並涉及大眾公共安全，再審被告不僅
    加以包庇，並從建商違法接收系爭大樓之公共設施，無視於
    專業建築師一再警示，再審原告一再要求配合改善，縱要繳
    費也不要再害人，就像不安全的交通車，不坐的還要繳錢不
    樣不合法理。
(七)、依大法官釋字第177 號解釋明釋確定判決消極不適用法規顯
    然影響裁判者，自屬民事訴訟法第496 條第1 項第1 款所定
    適用法規顯有錯誤而得再審。臺灣高等法院86年度抗字第11
    2 號判決意旨，苟管理委員會並非公寓大廈管理條例之規定
    所合法成立，自無以管理委員會之名，依該法條規定擔任原
    告。當事人有正當理由不到場，法院為一造辯論判決者亦得
    提起再審之訴，為民事訴訟法第497 條項所明定，尤其再審
    被告非法定代理人，屬民事訴訟法第500 條後段無時效限制
    ，且司法院院解字第3007號、最高法院台抗字第495 號判例
    ，上訴不合法而被裁定駁回時，方知悉原判決確定，爰依民
    事訴訟法第496 條第1 項第1 款、第5 款、第13款、第497
    條、第498 條提起再審之訴
二、按再審之訴不合法者，法院應以裁定駁回之，民事訴訟法第
    502條第1項定有明文。次按再審之訴，應於30日之不變期間
    內提起。前項期間，自判決確定時起算，判決於送達前確定
    者，自送達時起算；其再審之理由發生或知悉在後者，均自
    知悉時起算。但自判決確定後已逾5 年者，不得提起；民事
    訴訟法第500 條第1 項、第2 項前段之定有明文。又按對於
    確定裁定聲請再審，依民事訴訟法第507 條準用同法第501
    條第1 項第4 款規定，必須表明再審理由及關於再審理由並
    遵守不變期間之證據。所謂表明再審理由，必須指明確定裁
    定有如何合於法定再審事由之具體情事，始為相當，倘僅泛
    言有何條款之再審事由，無具體情事者，仍難謂已合法表明
    再審事由。故再審訴狀應表明再審理由，為起訴程序之合法
    要件，所謂表明再審理由，必須具體指摘該項確定判決或裁
    定有民事訴訟法第496 條何款原因，或有同法第479 條原因
    。且當事人提起再審之訴或聲請再審，雖聲明係對某件再審
    判決或裁定為再審，但審查其再審訴狀理由，實為指摘原確
    定裁判或前次之再審裁判如何違法，而對該聲明不服之再審
    判決或裁定，則毫未指明有如何法定再審理由。此種情形，
    可認為未合法表明再審理由，逕以其再審（再審之訴或聲請
    再審）為不合法駁回之（最高法院64年度臺聲字第76號判例
    、最高法院69年2 月5 日69年度第3 次民事庭會議決議參照
    ）。
三、就再審原告針對本院94年度簡上字第48號（再審原告誤載為
    94年度簡上字第731 號）確定判決提起再審之訴、及對於本
    院95年再易字第5 號、96年再易字第2 號、96年度再易字第
    5 號確定裁定聲請再審。經查：
(一)、本院於96年7 月18日作成之96年度再易字第5 號裁定，屬不
    得抗告之裁定，該裁定於96年7 月18日確定之情，已據本院
    依職權調閱該事件卷宗查明無訛，再審原告於96年8 月15日
    提起本件再審之訴，未逾30日之不變期間，先予敘明。
(二)、本院分別於95年10月11日、96年3 月12日、96年5 月24日作
    成之94年度簡上字第731 號判決、95年再易字第5 號、96年
    再易字第2 號裁定，分別屬不得上訴之判決、不得抗告之裁
    定，已分別於95年10月11日、96年3 月12日、96年5 月24日
    、96年7 月18日確定之情，此經本院依職權調取上開卷宗核
    閱無訛。而就再審原告所主張之上開再審事由，均非係其於
    前述判決確定後始知悉之理由，則再審原告就其所主張之各
    該再審事由，再審原告遲至96年8 月15日始就上揭確定判決
    及裁定提起本件再審之訴一節，有本件再審書狀上蓋用本院
    收文章戳為憑，顯已超過30日之不變期間，且就其何以遲至
    判決確定後逾30日始對原確定判決聲明不服之原因，並未於
    書狀內表明其遵守不變期間之證據，顯於法未合。此部分亦
    屬於提起再審之訴之必要程式，此項欠缺無須命再審原告補
    正，依法逕予駁回其訴。
(三)、按民事訴訟法第299 條第3 項規定，對於判決得上訴者，固
    應於送達當事人之正本內記載其期間，及提出上訴狀之法院
    ，惟於不得上訴之判決，誤為此項記載，殊難因此即謂該判
    決得為上訴（最高法院32年抗字第255 號判例參照）。準此
    ，本院於96年1 月26日以95年度再易字第5 號駁回再審之訴
    之判決，既屬不得上訴，已如前述，雖於判決之末段誤載「
    如對本判決上訴，須於判決送達後20日內向本院提出上訴狀
    （需附繕本）。」等語，惟訴訟事件得否上訴及上訴之不變
    期間，均係基於法律之規定，殊不因法院書記官於判決正本
    上有無記載或其記載是否錯誤，而可變更法律之規定，亦即
    不得因此謂前開判決係得為上訴，況本院書記官於96年3 月
    15日已對上開錯誤記載之正本處分更正，再審原告據此主張
    該95年度再易字第5 號判決之確定日期在後，於法尚屬無據
    。
(四)、又再審原告上開所主張之再審事由，前經提起再審之訴，亦
    經本院以95年度再易字第5 號、96年再易字第2 號、96年度
    再易字第5 號裁定認再審不合法予以裁定駁回再審之訴及再
    審聲請確定在案，此經本院調取上開卷宗查明屬實，再審原
    告復以同一事由再次提起再審之訴，已有違民事訴訟法第49
    8條之1之規定。且再審原告主張前開再審事由，並未針對本
    院95年再易字第5號、96年再易字第2號、96年度再易字第5
    號「確定裁定本身」，具體指明該等裁定有如何合於法定再
    審事由之具體情事，揆諸上開說明，可認再審原告即聲請人
    就此部分亦未合法表明其聲請再審之事由，再審原告所提再
    審之訴及再審聲請顯不合法，應以裁定駁回之。
四、據上論結，本件再審原告即聲請人提起之再審之訴及聲請之
    再審均非合法，爰依民事訴訟法第502 條第1 項、第507 條
    、第95條、第78條，裁定如主文。
中    華    民    國    98    年    4     月    3    日
                民事第二庭  審判長法  官   盧玉潤
                                  法  官   蔡孟芳
                                  法  官   林麗玉
以上正本係照原本做成。
不得抗告。
中    華    民    國    98    年    4     月    3    日
                                  書記官   陳思璟


司法院資訊處製作；財團法人民間司法改革基金會備份。
